【裁判字號】    96,訴,490
【裁判日期】    970616
【裁判案由】    損害賠償
【裁判全文】
臺灣桃園地方法院民事判決               96年度訴字第490號
原      告  乙○○
被      告  甲○○
上列當事人間請求損害賠償事件，原告就本院95年度壢交簡字第
1622號過失傷害案件提起附帶民事訴訟（95年度壢交附字第120
號），經本院刑事庭裁定移送前來，於民國97年5 月23日言詞辯
論終結，本院判決如下：
    主  文
被告應給付原告新臺幣貳拾壹萬肆仟貳佰玖拾參元，及自民國九
十五年十一月二十八日起至清償日止，按週年利率百分之五計算
之利息。
原告其餘之訴駁回。
訴訟費用由被告負擔十分之二；餘由原告負擔。
本判決第一項得假執行；被告如以新臺幣貳拾壹萬肆仟貳佰玖拾
參元為原告預供擔保，得免為假執行。
原告其餘假執行之聲請駁回。
    事實及理由
壹、程序方面：
一、按訴狀送達後，原告不得將原訴變更或追加他訴，但擴張或
    減縮應受判決事項之聲明者，不在此限，民事訴訟法第255
    條第1 項第3 款定有明文。本件原告起訴時原請求被告給付
    原告新臺幣（下同）1,313,329 元及自起訴狀繕本送達翌日
    即民國95年11月28日起至清償日止，按年利率5 ％計算之利
    息，其中主張之醫療費用為30,329元，嗣原告於97年5 月23
    日言詞辯論時將醫療費用之主張減縮為10,955元，核其此部
    分訴之變更，僅係單純減縮應受判決事項之聲明，依上開規
    定要無不合，應予准許。
二、本件被告經合法通知未於最後言詞辯論期日到場，核無民事
    訴訟法第386 條所列各款情形，爰依原告之聲請，由其一造
    辯論而為判決。
貳、實體方面：
一、原告起訴主張：
  (一)原告於95年2 月18日晚間20時許騎乘車號PL3-789 號重型機
    車搭載訴外人范宜婷，行經桃園縣龍潭鄉○○路由北往南方
    向行駛，至中興路與永興街路口欲往龍潭方向直行，適被告
    騎乘車號PF5-155 號重型機車，同向行駛於中興路上欲左轉
    彎進入永興街，應注意車輛轉彎時，轉彎車應讓直行車先行
    ，詎竟疏未注意，冒然左轉，而與直行之原告機車發生碰撞
    ，造成原告與范宜婷人車倒地，致原告受有腹部鈍挫傷併脾
    臟破裂、切除及大量內出血、頭部外傷併腦震盪、前額深部
    撕裂傷、左側眼球頓傷併結膜下出血等傷害，被告上開過失
    傷害犯行，業經鈞院95年度壢交簡字第1622號審理並判處被
    告有罪確定在案。
  (二)原告因上開傷害受有：(1)醫療費用10,955元(2)原告因傷不良
    於行，往返醫院之交通費用3,000 元(3)不能工作損失工資48
    0,000 元（原告因受上開傷害致無法從事原先水電工作270
    日，每日工資1,800 元）(4)精神慰撫金800,000 元，總計1,
    293, 955元。並聲明：(1)被告應給付原告1,293,955 元，及
    自起訴狀繕本送達翌日起至清償日止，按年息5 ％計算之利
    息、(2)願供擔保請准宣告假執行。
二、被告則以：
  (一)本件原告酒後駕車已犯公共危險在先，有臺灣省桃園區車輛
    行車事故鑑定委員會鑑定意見書載明「…乙○○酒醉駕駛重
    機車疏未注意車前狀況同為肇事原因。」及臺灣省車輛行車
    事故覆議鑑定委員會所作覆議意見書「…乙○○於夜間酒精
    濃度過量駕駛重機車，行經閃光號誌岔路口，未減速接近，
    注意安全，小心通過，且未注意車前狀況，為肇事次因。」
    為證，故原告所受傷害應自行負責等語。
  (二)被告是看到完全沒有車子少左轉，是車子尾巴被撞到才發現
    有的車子。並聲明：駁回原告之訴；如受不利判決，願供擔
    保，請准宣告免為假執行。
三、本院判斷：
  (一)原告主張被告於上開時間騎乘車牌號碼PF5-155 號重型機車
    ，行經桃園縣龍潭鄉○○路，而在中興路與永興街路口欲左
    轉彎進入永興街時與當時同向在中興路直行之原告騎乘之車
    號PL3-789 號重型機車發生碰撞，致原告人車倒地，原告並
    受如上所述之傷害等情，有道路交通事故現場圖、道路交通
    事故調查報告表(一)、(二)、現場照片8 張、國軍桃園總醫院附
    設民眾診療服務處診斷證明書1 紙附本院95年度壢交簡字第
    1622號過失傷害案件（以下稱本件刑事案件）偵查卷足憑，
    並為被告所不爭執，自堪信原告上開主張為真正。
  (二)原告主張被告就上開車禍有過失，雖為被告所否認。惟查：
    (1)被告於本件刑事案件警詢時供稱：伊由外側車道行至該路
      口時，先打左側方向燈，並變換至內側車道時，伊轉頭向
      左後方看發現有輛車號PL3-789 號機車與伊同路直行往龍
      潭方向行駛而來等語。另就2 車撞擊位置，被告於警詢中
      亦供稱：對方前車頭撞擊伊左後車身等語。又原告騎乘之
      機車遭被告騎乘之機車撞擊倒地後向前滑行，於地面上由
      大溪往龍潭方向留有8.4 公尺之刮地痕，且該刮地痕係往
      中興路路內側偏斜，而在中興路與永興街口停止，有上開
      現場圖可稽，顯見本件車禍發生前，原告騎乘之機車確係
      行駛在被告騎乘之機車左後方。查被告騎乘機車經上開路
      口並欲左轉時，本應注意轉彎車應讓直行車先行，而以被
      告所供其行車速度僅時速20公里而言，且既稱有發現原告
      騎乘機車直行駛至，被告為轉彎車，更應讓原告之直行車
      先行，堪認被告行駛至交岔路口，確有未注意轉彎車讓直
      行車先行之情。按汽車行駛至交岔路口，其轉彎，轉彎車
      應讓直行車先行，道路交通安全規則第102 條第1 項第7
      款定有明文。被告領有駕駛執照，應知悉並注意確實遵守
      上開事項，有上開法律規定之注意義務，再依卷附道路交
      通事故調查報告表及現場照片所示，車禍當時之天候雨、
      夜間有照明、柏油路面、路面無缺陷、無障礙物、視距良
      好等情，並無不能注意之情事，被告竟疏於注意，騎車行
      駛至交岔路口，未注意轉彎時，轉彎車應讓直行車先行，
      即貿然左轉，以致肇事，被告之行為自有過失。
    (2)本件車禍經本院刑事庭送台灣省車輛行車事故覆議鑑定委
      員會覆議鑑定結果，亦認：「被告於夜間駕駛重機車，行
      經閃光黃燈號誌交岔路口，左轉未讓直行車先行，為肇事
      主因」，有該會府覆議字第9610347 號覆議意見書附本院
      96年度交簡上字第69號卷內。另被告因上開過失傷害犯行
      ，經本院交通法庭以上開96年度交簡上字第69號刑事判決
      判處有期徒刑3 月，減刑後1 月又15日並得易科罰金確定
      等情，有上開刑事案件偵查及歷審卷宗，查核屬實。被告
      辯稱：其無過失，要不足採。是原告主張被告就本件車禍
      有上開過失情形，應可認定。
  (三)按因故意或過失不法侵害他人之權利者，負損害賠償責任，
    汽車、機車或其他非依軌道行駛之動力車輛，在使用中加損
    害於他人者，駕駛人應賠償因此所生之損害，不法侵害他人
    之身體或健康者，對於被害人因此喪失或減少勞動能力或增
    加生活上之需要時，應負損害賠償責任，不法侵害他人之身
    體、健康、名譽、自由、信用、隱私、貞操，或不法侵害其
    他人格法益而情節重大者，被害人雖非財產上之損害，亦得
    請求賠償相當之金額，民法第184 條第1 項前段、第191 條
    之2 前段、第193 條第1 項、第195 條第1 項分別定有明文
    。被告不法侵害原告之身體致傷，依上開規定其對於原告因
    而所受之損害，自應負損害賠償責任。茲就原告請求之金額
    ，分述審酌如下：
    (1)醫療費用10,955元部分：
      原告主張支出醫療費10,955元，業據其提出醫療費用收據
      、診斷證明書等為證，本院並依職權函泰安產物保險股份
      有限公司查詢原告因本件車禍事件所受理賠金額及項目，
      有該公司97個理字第064 號函在卷可稽，被告就該項目之
      支出亦不予爭執，自應予准許。
    (2)往返醫院之交通費用3,000元部份：
      原告主張因傷而不良於行，為往返醫院所支出之交通費用
      3,000 元，被告就該項目之支出不予爭執，自應予准許。
    (3)因傷不能工作損失工資480,000元部分：
      原告主張其受傷前之工作為水電工，每日工資1,800 元，
      受傷期間270 日無法工作，共計損失480,000 元。就原告
      主張其當時之每日工資部份，業據證人，即案發前與原告
      為同事之范俊斌到庭證稱：「我與原告是水電、雜工。．
      ．（你們平常1 個月工作約幾天？）約26、27天。（你們
      每天工資為何？）我是2,000 元，原告是1,800 元」等語
      （本院卷第60頁）。從而，原告主張其於案發時每日工資
      1,800 元乙節，堪可採信。至原告所主張受傷期間270 日
      無法工作一節，為被告所否認，原告就此有利於已之事實
      ，自應負舉證責任。惟原告迄本件辯論終結前並未提出具
      體之證據證明；另本院依職權函國軍桃園總醫院查詢原告
      因本件車禍事件受傷就診而導致無法從事水電工作期間，
      經該院以97年3 月31日醫桃企管字第0970000897號函覆，
      稱：原告住院期間為95年2 月18日至95年2 月28日，復原
      及復健期間為出院後2 週（即95年3 月1 日至14日）等語
      （本院卷第57頁）。而本件車禍發生之時間為95年2 月8
      日晚上8 時30分，既如上述，已屬下班時間，應認原告當
      日並無無法工作損失之問題。從而，原告因此次車禍受傷
      無法從事水電工作期間為24日（95年2 月19日至95年3 月
      14日），尚屬合理。原告主張其受傷無法工作期間為270
      日乙節，逾24日部分，洵無所據，顯無足採。綜上，原告
      因本件車禍受傷不能工作損失工資部份，應為43,200元（
      計算式：1800元×24日＝43,200元），核屬適當，應予准
      許。逾此數額之請求，為無理由，不應准許。
    (4)精神慰撫金部份：
      按慰藉金之賠償以人格權遭受侵害，使精神上受有痛苦為
      必要，至其核給之標準固與財產上損害之計算不同，惟非
      不可斟酌雙方身分、資力與加害程度，及其他各種情形核
      定相當之數額。又所謂相當，應以實際加害情形與其名譽
      影響是否重大，及被害者之身分地位與加害人之經濟情況
      等關係定之（最高法院51年台上字第223 號、47年台上字
      第1221號判例參照）。經查，原告因被告之侵權行為，致
      原告受有腹部挫傷、脾臟破裂、頭部外傷、臉部撕裂傷、
      四肢挫傷等傷害，並經脾臟切除、傷口清創縫合等手術，
      有原告提出之國軍桃園總醫院診斷證明書正本及醫療費用
      收據影本附卷可稽，原告在精神上自受有相當程度之痛苦
      ，且原告學歷為高職畢業，職業為水電工，93年年收入為
      23,300元、94年年收入為0 元、95年年收入為16,500元，
      名下並無財產；被告為高中畢業，任職於中華映管股份有
      限公司擔任作業員職務，93年年收入為523,057 元、94年
      年收入為516,103 元、95年年收入為571,241 元，名下擁
      有土地1 筆、房屋1 筆、投資1 筆等情，有本院依職權調
      閱兩造之93、94、95年度稅務電子閘門財產所得調件明細
      表各1 份在卷可參，堪認屬實。本院審酌兩造之身分、地
      位、經濟狀況、被告過失之情節、原告受傷情形及其身體
      、精神上痛苦程度等一切情狀，認原告請求之精神慰撫金
      額應以30萬元為適當，應予准許，逾此數額之請求，尚嫌
      過高，為無理由，不應准許。
    (5)綜上，原告主張其因本件車禍所之損害共計為357,155 元
      （計算式：10,955元+3,000元+43,200 元+300,000元＝35
      7,155 元） ，為有理由。
  (四)惟本件車禍發生前原告既騎乘機車於被告左後方，未注意行
    駛在其右前方之被告欲左轉，且於駛至閃光黃號誌時，仍以
    時速40、50公里之速度行駛，則亦有行經閃光號誌，車輛未
    減速接近，注意安全，小心通過，且未注意車前狀況，隨時
    採取必要之安全措施之過失；再原告於車禍後經國軍桃園總
    醫院抽血檢驗，測得其血液酒精濃度為76.1MG/DL ，經換算
    其吐氣所含酒精濃度0.38MG/ Ｌ，亦有未注意酒精濃度過量
    不得駕車之過失。按汽車行駛時，駕駛人應注意車前狀況，
    並隨時採取必要之安全措施；而汽車駕駛人飲用酒類或其他
    類似物後其吐氣所含酒精濃度超過每公升0.25毫克或血液中
    酒精濃度超過百分之0.05以上，不得駕車，道路交通安全規
    則第94條第3 項、第114 條第1 項第1 款分別定有明文。而
    閃光黃燈表示「警告」，車輛應減速接近，注意安全，小心
    通過，道路交通標誌標線號誌設置規則第211 條亦有明文。
    原告領有駕駛執照，亦應知悉並注意確實遵守上開事項，有
    上開法律規定之注意義務，再依卷附道路交通事故調查報告
    表及現場照片所示，車禍當時之天候雨、夜間有照明、柏油
    路面、路面無缺陷、無障礙物、視距良好等情，並無不能注
    意之情事，原告意未注意酒精濃度過量不得駕車，行經閃光
    號誌，車輛未減速接近，注意安全，小心通過，且未注意車
    前狀況，隨時採取必要之安全措施，告訴人乙○○之行為亦
    有過失。此亦為上開覆議意見所認定，有上開覆議意見書可
    稽。按損害之發生或擴大，被害人與有過失者，法院得減輕
    賠償金額，或免除之，民法第217 條1 項定有明文。原告就
    本件車禍之發生與有過失，既如上述。本院綜合判斷兩造過
    失之情形，並參酌上開覆議意見，認為原告就本件車禍之過
    失比例占4 成。爰依上開規定，就被告應負擔之損害金額減
    輕4 成，亦即被告應負負擔本件原告損害之6 成金額，即
    214,293 元（357,155 元×0.6 ＝214,293 元）。
  (五)另給付無確定期限者，債務人於債權人得請求給付時，經其
    催告而未為給付，自受催告時起，負遲延責任，其經債權人
    起訴而送達訴狀，或依督促程序送達支付命令，或為其他相
    類之行為者，與催告有同一之效力；遲延之債務，以支付金
    錢為標的者，債權人得請求依法定利率計算之遲延利息；應
    付利息之債務，其利率未經約定，亦無法律可據者，週年利
    率為5 ％，民法第229 條第2 項、第233 條第1 項前段、第
    203 條分別定有明文。本件原告請求被告賠償上開金額，係
    以支付金錢為標的，無確定期限，又未約定利率，則其請求
    自刑事附帶民事起訴狀繕本送達被告之翌日即95年11月28日
    起至清償日止，按週年利率5 ％計算之利息，為有理由，應
    予准許。
  (六)從而，原告依侵權行為之法律關係，請求被告給付原告214,
    293 元，及自95年11月28日起至清償日止按週年利率5 ％計
    算之利息，為有理由，應予准許；至超過上開部分之請求，
    即屬無據，應予駁回。
四、兩造均陳明願供擔保聲請宣告假執行暨免為假執行，就原告
    勝訴部分，因判決所命被告給付之金額未逾50萬元，應依職
    權宣告假執行；而被告陳明如受不利判決願供擔保請准宣告
    免假執行，經核尚無不合，爰酌定相當之擔保金額，併以准
    許。至於原告敗訴部分，其假執行之聲請即失所附麗，應予
    駁回。
五、本件事證已臻明確，兩造間其餘攻擊防禦方法及舉證，經本
    院審酌後，或與本件之爭執無涉，或對本件判決結果不生影
    響，爰不一一論述，併此敘明。
六、結論，本件原告之訴為一部有理由，一部無理由，依民事訴
    訟法第79條、第389 條第1 項第5 款、第392 條第2 項，判
    決如主文。
中    華    民    國    97    年     6    月    16    日
                        交通法庭法  官  潘進順
以上正本係照原本作成。
如對本判決上訴，須於判決送達後20日內向本院提出上訴狀。
中    華    民    國    97    年     6    月    17    日
                                書記官  黃進傑


司法院資訊處製作；財團法人民間司法改革基金會備份。
